【裁判字號】    88,訴,4886
【裁判日期】    890726
【裁判案由】    損害賠償
【裁判全文】
臺灣臺北地方法院民事判決  八十八度訴字第四八八六號
    原      告  乙○○
    被      告  甲○○
右當事人間請求損害賠償事件，本院判決如左：
        主      文
被告應給付原告新台幣貳萬元，及自民國八十八年十一月二十七日起至清償日止，按
週年利率百分之五計算之利息。
訴訟費用由被告負擔百分之一。
本判決於原告以新台幣貳萬元或同額之上海商業儲蓄分行壹年期無記名可轉讓定期存
單供擔保後，得假執行。
        事      實
甲、原告方面：
    一、聲明：
        （一）原告應給付被告新臺幣佰萬元，及民國八十七年十一月三日起至清
              償日止，按週年利率分之五計算之利息。
        （二）原告願供相當擔保或同額之上海商業儲蓄銀行天母分行壹年期無記名
              可轉讓定期存單，請准宣告假執行。
  二、陳述：被告曾出售位於臺北縣深坑鄉萬壽山莊一號三樓房屋（該房屋登記名義
            人為毛乃文）予原告，嗣因原告認被告隱匿該山莊無公共蓄水池一事，
            乃自任原告向臺灣臺北地方法院對該房屋名義出售人（即毛乃文）提起
            減少價金之民事訴訟，而原告於該訴訟中係擔任被告（即毛乃文）之訴
            訟代理人出庭與被告訟爭，該民事事件於民國八十七年十二月二十九日
            ，在臺灣臺北地方法院第二十七法庭開庭行準備程序之際，被告竟意圖
            散佈於眾，公然指稱「他（即乙○○）是靠打官司賺錢」等語，而指摘
            該等足以毀損原告名譽之事；其後因原告認被告涉有妨害名譽罪嫌，向
            臺灣臺北地方法院提起自訴，經該院刑事庭於八十八年七月十五日，傳
            喚雙方至該院第三法庭公開調查訊問，被告竟在法庭外，以客觀上足以
            貶抑人格之語句「下流」形容原告，而公然侮辱原告。乃請求被告賠償
            新臺幣（下同）三百萬元。
      （二）原告係高中畢業，已婚，現自行開設公司擔任負責人，經營室內設計業
            務，年收入約一百萬元左右。
  三、證據：提出本院八十八年度自字第一四九號刑事判決、刑事聲請調查證據狀、
            民事聲請更正判決狀、民事聲請再審狀、協議書臺灣高等法院八十八年
            度上字第三三三號民事判決、臺灣臺北地方法院檢察署檢察官八十八年
            度偵字第四０五一號處分書、梁恆昌著刑法各論第三百六十八、三百七
            十一至二頁、臺灣高等法院八十八年度上易字第五二三一號刑事判決、
            臺灣高等法院訊問筆錄等件影本各乙份為證，並聲請向臺北市國稅局調
            閱被告之所得資料。
乙、被告方面：
  一、聲明：駁回原告之訴。
  二、陳述：否認有原告所主張之誹謗及公然侮辱犯行，並稱伊係高中畢業，未婚，
            現在無業，在之前以跑單幫方式，從事房地產工作，並無固定收入，亦
            無所得稅申報。
丙、本院依職權調卷本院八十八年度自字第一四九號、臺灣高等法院八十八年度上易
    字第五二三一號卷。
        理      由
一、本件原告起訴主張：被告於與原告間，因坐落臺北縣深坑鄉萬壽山莊一號三樓房
    地所生之糾紛，於本院審理減少價金之民事訴訟中，在民國八十七年十二月二十
    九日，在臺灣臺北地方法院第二十七法庭開庭時，竟公然指稱「他（即原告）是
    靠打官司賺錢」等語；嗣後其後因原告認被告涉有妨害名譽罪嫌，向臺灣臺北地
    方法院提起自訴，經該院刑事庭於八十八年七月十五日審理後，被告竟在法庭外
    ，以「下流」乙語公然侮辱原告，乃請求被告賠償三百萬元及法定利息等語。被
    告則否認有誹謗及公然侮辱等行為，並抗辯其現無資力賠償原告云云。
二、原告主張被告甲○○對於前揭時地，指稱「他（即原告）是靠打官司賺錢」、「
    下流」等語，係妨害其名譽，及損害其人格等語。被告對於曾為前揭言語，固不
    爭執，惟被告爰引其於前揭刑事案件之抗辯，矢口否認有侵害原告之名譽權，辯
    稱其係認自訴人之要求太離譜，才會指自訴人靠打「這個」官司賺錢；且因自訴
    人有作「下流」之動作，所以指述被告下流，伊無誹謗及侮辱之意云云。查被告
    甲○○公然侮辱原告及誹謗原告之侵害原告名譽之事實，業經本院法官於八十八
    年三月九日開庭調查上開民事事件時，當庭勘驗該事件八十七年十二月二十九日
    開庭錄音帶內容查證，並有民事筆錄影本乙份附八十八年度自字第一四九號卷可
    稽，該份民事筆錄中勘驗錄音帶內容之部分雖僅記載「法官問依何條請求，原告
    （即本件自訴人）說依契約第九條、民法第三百五十四條、第三百五十六條、第
    三百五十九條、第三百六十條、第三百四十四條、第二百二十七條擇一請求，有
    人隨口說他是靠打官司賺錢無誤」等語，並未載明由何人指稱「他是靠打官司賺
    錢」一語，然被告甲○○於該民事事件中係與原告即自訴人地位相反之被告訴訟
    代理人，為兩造所不爭執，而法庭錄音內容係記錄雙方當事人於開庭時發言之情
    形，該等語句既係針對原告所為之負面評價言論，顯非原告所為，衡情自應屬地
    位相反之對造即被告甲○○所為，參諸被告甲○○嗣亦供稱其係因自訴人民事請
    求金額超過實際損害額，始指稱自訴人靠打官司賺錢等語，堪認原告主張為事實
    ；又被告甲○○在法院法庭內外之公開場合，於法官、書記官、錄事、庭丁、法
    警及其他不特定訴訟當事人面前指稱原告「下流」及「靠打官司賺錢」，殊難被
    告未侵害原告之名譽，又原告係從事室內設計工作者，亦為被告所不爭執，其既
    非律師，被告甲○○於開庭之際公然指稱原告「靠打官司賺錢」，就吾國國情而
    論，自足使人認原告係一好訟貪利之訟棍，客觀上顯然足以毀損原告之名譽。且
    被告甲○○係指原告「靠打官司賺錢」，並非指原告「靠打『這個』官司賺錢」
    ，而指對造之要求不合理則可，若指對造「靠打官司賺錢」，足以毀損他人之名
    譽，前已敘明，是被告侵害原告名譽，足堪認定，本院八十八年度自字第一四九
    號刑事判決、臺灣高等法院八十八年度上易字第五二三一號刑事判決亦同此認定
    。原告之主張堪予認定。
三、原告主張其因被告之誹謗及公然侮辱行為，致其名譽受損，而受有三百萬元之非
    財產上之損害等語。茲審酌原告之非財產上之損害如下：查原告係室內設計公司
    之負責人，年收入為一百萬元左右，高中畢業；被告現無業，八十七年度之薪資
    所得為五十萬元等情，為兩造所不爭執，且有財政部財稅資料中心八十九年五月
    三十日資五字第八九一０七七四六號函附之扣繳憑單在卷可稽，爰審酌被告之妨
    害名譽行為係在本院法庭內及附近，聽聞之人為多未識原告，人數不多之不特定
    人，其加害情形輕微及原告精神上所受損害程度等情狀，以及雙方身分地位及經
    濟狀況，認原告請求三百萬元之非財產上損害賠償顯然過高，以二萬元為適當，
    原告請求，逾此部分，為無理由。又本件損害賠償之債係未有確定期限之債務，
    依民法第二百二十九條第一、二項規定：「給付有確定期限者，債務人自期限屆
    滿時起，負遲延責任。給付無確定期限者，債務人於債權人得請求給付時，經其
    催告而未為給付，自受催告時起，負遲延責任。其經債權人起訴而送達訴狀，或
    依督促程序送達支付命令，或為其他相類之行為者，與催告有同一之效力。」應
    於原告起訴狀繕本送達被告之翌日即八十八年十一月二十七日，被告始負遲延責
    任，是原告關於法定之利息之請求，超過此部分，於法不合。
四、綜上所述，原告主張被告於前揭時地妨害其名譽，為可採信。被告抗辯無足採。
    原告依侵權行為法則，請求被告給付新台幣貳萬元，及自民國八十八年十一月二
    十七日起至清償日止，按週年利率百分之五計算之利息，為有理由，應予准許，
    逾此範圍部分，為無理由，應予駁回。原告陳明願供擔保，聲請宣告假執行，經
    核其勝訴部份，合於法律規定，爰酌定相當之擔保金額宣告之；其餘假執行之聲
    請，因該部份訴之駁回而失所依據，應併予駁回。
五、本件原告之訴為一部有理由，一部無理由，依民事訴訟法第七十九條但書、第三
    百九十條第二項，判決如主文。
中      華      民      國    八十九    年      七      月    二十六    日
                                            民事第二庭法      官  吳光釗
右為正本係照原本作成
如對本判決上訴，須於判決送達後廿日內向本院提出上訴狀
中      華      民      國    八十九    年      七      月    二十六    日
~B法院書記官  林春城


司法院資訊處製作；財團法人民間司法改革基金會備份。
